臺灣高等法院刑事判決
109年度上易字第2315號
上  訴  人  臺灣臺北地方檢察署檢察官
被      告  薛佳盈
選任辯護人  劉健右律師
上列上訴人因被告詐欺案件，不服臺灣臺北地方法院108年度易
字第1088號、109年度易字第113號，中華民國109年10月8日第一
審判決（起訴案號：臺灣臺北地方檢察署108年度偵字第10985、
10986號，追加起訴案號：同檢察署109年度偵字第1460、2623號
），提起上訴，本院判決如下：
    主  文
原判決撤銷。
薛佳盈犯如附表編號1至6所示之罪，各處該附表編號「本院判決
」欄所示之刑及沒收。應執行有期徒刑壹年陸月，如易科罰金，
以新臺幣壹仟元折算壹日。
    犯罪事實
一、薛佳盈明知沒有管道與具體計畫可以取得價格大幅優惠之旅
    遊行程、住宿服務或商品禮券，竟意圖為自己不法之所有，
    基於詐欺取財之犯意，於民國105至107年間，分別向黃于玲
    、游玉慧、柯姵如、王婷、王文心、王文中（合稱黃于玲等
    6人）誆稱其虛構之「Sophia」、「旅遊主-姚」或「Tina姐
    」等人可以大幅優惠之價格取得旅遊行程、住宿服務或商品
    禮券，且係限時搶購或有名額限制云云，積極推薦黃于玲等
    6人付款預購，並於群組對話中吹捧、釋疑，致黃于玲等6人
    均誤信為真，因而陷於錯誤，未待逐筆履行，接續匯付款項
    至薛佳盈所指定其設於大眾商業銀行營業部（嗣與元大商業
    銀行合併，改名世貿分行）帳號000000000000號、臺北富邦
    銀行敦和分行帳號000000000000號、其不知情之配偶殷鼎棋
    設於中國信託銀行富錦分行帳號000000000000號帳戶（匯付
    事由、時間、金額，詳如附表所示）。薛佳盈詐騙得手後，
    起初為掩飾犯行，避免被害人察覺，以利繼續行騙，故履行
    部分約定，其後一再藉詞推拖，黃于玲等6人始知受騙。
二、案經黃于玲、游玉慧、柯姵如訴由臺灣臺北地方檢察署檢察
    官偵查起訴，及王婷、王文中、王文心訴由同檢察署檢察官
    追加起訴。
    理  由
壹、證據能力：
    本院認定犯罪事實所憑之供述證據，檢察官、被告及辯護人
    均同意作為本案證據（見本院卷第114至120頁），經本院審
    酌各該陳述作成時之情況，認為適當，而其他非供述證據之
    取得程序，亦無違法或不當，因認均有證據能力。至於未經
    採為證明本件有罪之資料，則不贅述其證據能力之認定，合
    先敘明。
貳、實體方面：
一、認定事實所憑之證據及理由：
  ㈠訊據被告薛佳盈對於告訴人黃于玲等6人依其指示匯付款項後
    ，其僅履行部分約定（另詳下述），其餘迄未履行等情，固
    均坦承不諱，惟矢口否認有何詐欺取財之犯行，辯稱：我曾
    幫告訴人出團，沒有詐欺犯意等語。
　㈡經查：
　　⒈告訴人黃于玲等6人，因附表編號1至6所示事由，於該附表
      編號所示日期，接續匯付各筆款項至被告所指定其設於大
      眾商業銀行營業部帳號000000000000號、臺北富邦銀行敦
      和分行帳號000000000000號、其不知情之配偶殷鼎棋設於
      中國信託銀行富錦分行帳號000000000000號帳戶等情，業
      據被告坦承在卷，且有附表「證據」欄所示之證據資料可
      憑，首堪認定。
　　⒉證人即告訴人黃于玲等6人之證述：
　　　⑴證人即告訴人黃于玲指稱被告表示有一些管道，有旅行
        社的朋友、家人認識交通部的朋友，可以拿到國內飯店
        便宜住宿及國外優惠旅遊行程；被告說旅行社的朋友叫
        「Sophia」，組成LINE群組，裡面常有優惠行程的促銷
        ，直接在群組中傳訊息，如果有一些狀況，就打電話問
        被告細節；其匯款1萬8500元（附表編號1①即起訴書附
        表1編號1）是國內住宿費用；另匯款24萬元（附表編號
        1②至④即起訴書附表1編號2至4）是買加拿大送東南亞旅
        遊行程，1個人3萬元，可以找市價7萬元的加拿大行程
        給被告出團，並送東南亞3萬元，亦即可再找市價3萬元
        的東南亞行程等語（見他6697卷第5、366、769頁，易1
        088卷第162、163頁）。
　　　⑵證人即告訴人游玉慧指稱其係透過黃于玲而知道並加入
        群組，黃于玲說有個旅遊優惠，可以去加拿大並送東南
        亞行程，其覺得不錯就加入，依被告在群組中所Po（按
        ：張貼）帳號匯款給被告，其中5萬元（附表編號2①即
        起訴書附表2編號1）是買澳洲行程；另24萬元（附表2
        編號②、③即起訴書附表2編號2、3）是買加拿大行程，
        內容是1個方案3萬元，可以去旅行社找7萬元的行程等
        語（見易1088卷第173至176頁）。
　　　⑶證人即告訴人柯姵如指稱被告說有朋友「Sophia」在旅
        遊觀光局工作，有管道可拿便宜的行程及75至85折優惠
        的禮券，其加入群組與「Sophia」聊過天，「Sophia」
        及被告會推銷便宜的行程，其購買附表編號3（即起訴
        書附表3編號1至7）所示金額之旅遊、住宿服務或百貨
        公司禮券，匯款帳戶是被告提供，被告叫其匯款到該帳
        戶等語（見他6697卷第368、769頁，易1088卷第182、1
        83頁）。
　　　⑷證人即告訴人王婷指稱被告說「Sophia」在販售旅遊產
        品及禮券，提供優惠方案；其先後匯款附表編號4（即
        追加起訴書附表一編號1至19）所示金額；因被告一直
        推銷說有優惠方案，要多久內匯款才享有這樣的優惠，
        沒有使用期限，其想遲早可以用到，所以先購買；推銷
        價錢便宜，出2萬5000元，可以自己上網去找4萬元的行
        程；投資部分是先訂購飯店房間，待陸客付較高的價錢
        來住，價差就是投資的利潤等語（見他1916卷第385、3
        86頁，易113卷第208、215、222、224頁）。
　　　⑸證人即告訴人王文心指稱被告向其推薦優惠的國外旅遊
        行程，被告說剛去澳洲玩回來，很便宜，花1萬5000元
        或2萬元，可以玩5萬元的行程；其匯款附表編號5所示
        款項，其中附表編號5①至④（即追加起訴書附表三編號1
        、2、7、10）是買國外旅遊；另附表編號5⑤（即追加起
        訴書附表三編號11），被告說因旅費上漲，「旅遊主-
        姚」要收這筆保證金12萬元等語（見易113卷第250、25
        8至261頁）。
　　　⑹證人即告訴人王文中（即王文心之姊）指稱其係透過王
        文心而認識被告，有向被告購買優惠的旅遊行程，其匯
        款附表編號6（即追加起訴書附表三編號3、4、5、6、8
        、9）所示款項，係為向被告購買優惠的國外旅遊行程
        等語（見易113卷第230、233、262頁）。
　　⒊佐以卷附LINE通訊畫面擷圖及對話紀錄所示：
　　⑴被告於105年11月15日加入告訴人柯姵如之「旅遊PLAY」群
      組，表示「票務我朋友在處理，如果要直接訂房直接在這
      裡告知…我就會請朋友處理，7-10日會回復飯店是否有房
      間」等語（他7265卷第15頁），並於105年12月1日邀請「
      Sophia」於同年月3日加入該群組（他7265卷第16頁），
      由「Sophia」在該群組頁面多次刊登促銷旅遊行程及住宿
      服務之訊息，諸如106年2月6日刊登「日本團，1人25000
      元可以選購38000-40000元的旅遊行程，日期及團自選（
      雄獅、康福、五福）比外面更優惠，暑期僅此一團」、「
      名額有限」；被告隨即附和「這次只要25000元，要就快
      ，不然搶光就沒有」、「因為名額有限，各位要以匯款順
      序來保障名額」等語（他7265卷第23頁）。106年2月25日
      刊登「106年應伙伴要求只開放這一團，名額有限，結匯
      日期至106.3.1。這個低價和福利是跟飯店要求來的，就
      這一團…清境老英格蘭早晚餐+台中威汀城市酒店早餐（可
      分開使用，贈來回高鐵票4張）4人房原價21,500+6,000，
      一口價9,800。台南晶英酒店（贈來回高鐵票）4人房原價
      8,700元，一口價6,000元…」、「活動只到3/1，錯過就沒
      有了」（他7265卷第26頁）。106年5月26日刊登「因為有
      另一群組夥伴不遵守規定並擾亂飯店，已請他們將房間提
      出交易 我們以破盤價抛售，先搶先贏…嘉義阿里山賓館，
      4人房+早晚餐+高鐵，原價17000元→破盤價8000元，共8間
      …」，並於其他成員在106年5月27日質疑先前訂購清境老
      英格蘭莊園，等了很久都沒消息時，答覆「我們負責的不
      是只有你」等語，再由被告緩頰稱「版主非常盡責有在追
      ，而且現在你們出國團多，國外團人數多國內排的人數就
      會往後」、「不可能都只給一團，Sophia負責的團很多，
      好處不可能獨厚某些團，而且你們算是新人，比你們更久
      的團更多，大家都配合」、「Sophia也有在處理，不是沒
      有，我們大家都在等」等語（他7265卷第33頁）。被告並
      於106年5月28日刊登「Sophia請我代po…因為有另一群組
      夥伴不遵守規定，已請他們將國內，國外跟團提出交易，
      我們以[破盤價]抛售…日本25000元選40000元…非常低價，
      錯過就沒有了，有興趣，請搶購…」；於106年5月29日刊
      登「日月行館，4人房+早晚餐9800元…這個低價數量有限
      ，我是去拜託來的，下次絕對沒有，有需要請趕快登記，
      留下來慢慢用都沒划算」等語（他7265卷第34頁）。106
      年6月13日有成員抱怨「等候時間太久」、「服務超級差
      」、「原來便宜=不確定的等待」等語，同意退費處理（
      他7265卷第36、37頁）。此後「Sophia」及被告較少在群
      組出現，「Sophia」於106年8月8日稱「不好意思，最近
      有一批歐洲及加拿大賤價抛售，比較忙」等語（他7265卷
      第40頁），即暫時消失。106年9月1日柯姵如回報「Sophi
      a」稱前陣子出車禍，被告稱近期家人有變故等語，嗣「F
      ei Yuan」於106年9月6日加入群組，自稱是「Sophia」之
      職代，代為提供服務，並於106年9月10、11日貼文表示「
      Sophia 9月25日返回，如果各位伙伴可以，是否等Sophia
      返回再預訂，請各位體諒，人手不足，國外國內300多人
      非常混亂」、「9/25以前國內外旅遊請先暫緩」等語（他
      7265卷第41、42頁）。「Sophia」於106年9月26日重新出
      現於群組，並稱「自106.9.27繼續為各位服務」、「近30
      0筆訂房都在接洽確認中。請稍候」等語（他7265卷第42
      頁）。於其他成員詢問尚未收到預購之高鐵票，被告在10
      6年10月27日回覆「Sophia沒處理嗎」、「好，我來找她
      」等語（他7265卷第43頁）。106年10月28日「Sophia」
      表示經整理確認，共有3百多位國外旅遊尚未處理（他726
      5卷第43、44頁）。於多位成員陸續要求履行預購之住宿
      服務，被告在106年11月10日回覆「最近Sophia忙國外團
      ，再等一下」、107年1月2日回覆「Sophia回日本，我確
      認後明天回覆」等語（他7265卷第46至48頁）。嗣「Soph
      ia」於107年1月4日再出現於群組，稱「我剛回到台北」
      、「佳盈有留言，我先回家晚點處理確定整批貼上」，惟
      於其他成員詢問有無排到候補訂房，僅稱「我在跟旅行社
      開會」（他7265卷第48頁）。此後，對於多位成員要求履
      行預購之服務，「Sophia」及被告少有回應，直到107年3
      月24日「Sophia」表示「因為佳盈得癌，已經無法處理旅
      遊很久了，我忙不來12群組，大家可以考慮選擇退費」等
      語（他7265卷第58頁），告訴人柯姵如等人最終放棄要求
      履約，同意退費處理。
　　⑵另「Sophia」自106年3月1時起，邀請被告、告訴人黃于玲
      、王婷等人成立「<私人俱樂部>--旅行平臺」群組（他66
      97卷第397至403頁），且在該群組頁面多次刊登促銷旅遊
      行程及住宿方案，諸如106年8月6日刊登「《涵碧樓》2人房
      +早餐8900元（原價18865元+10%）…」、「抛售，歐洲團1
      6人，3000/人選70000。東南亞12人，15000/人選30000。
      加拿大團10人，20000/人選60000」，並稱「統計到下午6
      :00，要搶過年團的就快」、「絕對超值」等語，被告隨
      即附和「真的很便宜，想買」（他6697卷第405、407、41
      5頁）。106年10月17日刊登「[史上最低價--搶便宜] 不
      分淡季旺季，決不加價，旋風12小時旅展特賣會，上午9:
      00到晚上9:00，唯一團，沒買到是你的損失…」，並稱「
      佳盈同學（指被告）週日剛從希臘回來，她買多少錢，你
      們可以問問」，被告附和「真的很便宜，想買」、「今天
      的案子是真的低價，我自己也買日本和克羅埃西亞」等語
      （他6697卷第417、421、427頁）。此外，被告亦曾刊登
      「有一家族原買了46位置，要抛售20位置。原價87900元
      ，賣40000元，抛售價30000元可選90000元，要的趕快，
      非常值得」（他6697卷第411頁）；及「我因為個人健康
      問題，比較沒辦法出國旅遊，打算『賤賣』手上之前買的幾
      個國外團，如有興趕的請跟我連絡，真的是『大賤賣』特賣
      」，獲「Sophia」於106年11月12日附和「謝謝佳盈幫忙
      處理，如果有人要，我有香港澳門團當加送。買佳盈任一
      團送香港澳門」等語（他6697卷第445頁）。告訴人黃于
      玲於106年11月12日與被告LINE對話中，建議「Sophia」
      應先公布確定可以出團之名單，再推優惠團，不然買了又
      出不去也沒用，並稱「大家都是問號」、「11-2月都沒團
      ，都有不滿情緒出現了」等語（他6697卷第481頁）。嗣
      陸續有成員表示先前預購服務未獲回應可否履行、未收到
      退款等語（他6697卷第447、449頁）。告訴人游玉慧亦於
      107年4月2日以LINE通知退款加拿大旅遊24萬元、澳洲旅
      遊5萬元（他6697卷第467頁），惟未獲「Sophia」或被告
      立即回應。
　　⑶被告於106年12月1日起與告訴人柯姵如之LINE對話中，則
      宣稱能以75折購得商品禮卷（見他7265卷第130、133至13
      6頁）。且雙方通訊時，經柯姵如提問「所以她（指「Sop
      hia」）是在觀光局工作嗎」、「很多人都再問，怎麼可
      以拿到這麼便宜的」，被告回覆「是，可是不要說啦，免
      得被檢舉」等語（他7265卷第65頁）。另與告訴人王婷在
      LINE對話中，亦提及「我的優惠也是靠我朋友，你們可以
      便宜出國入住也是她」等語（見他1916卷第87頁）。
　　⑷被告與告訴人王文心之LINE對話中，於107年7月8日刊登「
      最後一次優惠，歐洲30000選60000…錯過這一次沒有優惠
      ，活動自7/6-7/13」（他6591卷第55、56頁），王文心因
      而同意預購，於107年7月19日完成轉匯（他6591卷第59頁
      ，即附表編號5②款項）。王文心於107年7月24日詢問「日
      本團還有嗎？」，被告稱「買6送2個日本頂級，買12個送
      4個日本頂級，4日本頂級可以換2個歐洲頂級」、「歐洲
      、日本，不會再有優惠團購」、「最後的機會」、「我買
      歐洲12個」等語（他6591卷第59頁），王文心因而同意預
      購，於107年7月26日完成轉匯（他6591卷第61頁，即附表
      編號5③款項）。被告於107年8月7日刊登「3月的團購活動
      ，最後一次優惠，美洲30000選70000，20人送4人頂級20
      萬任選」（他6591卷第63頁），王文心因而同意預購，於
      107年8月10日完成轉匯（他6591卷第65頁，即附表編號5④
      款項）。又被告於107年9月9日向王文心表示「負責人」
      要求向預購旅遊行程之人收取保留費用，待使用出團後就
      會退還等語，並轉貼被告與「旅遊主-姚」之通訊對話擷
      圖，而在該等擷圖中，被告係以「Tina姐」稱呼「旅遊主
      -姚」（他6591卷第71頁），王文心因而同意繳納，於107
      年9月11日完成轉匯（他6591卷第73頁，即附表編號5⑤）
      。嗣告訴人王文心自108年2月15日起至3月5日止，多次催
      促被告退款予王文心，被告起初稱家人入院、生死交關，
      其後均未回應（他6591卷第75頁）。
　　⑸被告與告訴人王文中之LINE對話中，於107年7月16日刊登
      「最後一次優惠，歐洲30000選60000…升等豪華經濟艙」
      （他6591卷第83頁），王文中詢問被告後，同意預購，於
      107年7月19日、20日、21日分3次完成轉匯（他6591卷第8
      9、91頁，即附表編號6①至③款項）。王文中於107年7月23
      日詢問「日本還有嗎？」，被告稱「還是12張都給你，送
      你4個日本頂級」、「沒有限制，如果你要機+酒10萬以內
      可以使用」等語（他6591卷第91頁），王文中因而同意預
      購，於107年7月25日下午先以ATM轉帳2萬元（他6591卷第
      95頁，隔日入帳，即附表編號6④款項），再於26日轉匯2
      萬元（他6591卷第97頁，即附表編號6⑤款項）。被告再於
      107年7月26日刊登「好禮通知，這波買歐洲朋友有獎！…
      增加為可選70000元團，選擇更多，品質更優…」、「你們
      這次的，原30000選60000，升級選70000」、「很多朋友
      都還再加購」（他6591卷第97頁），王文中洽詢後，於10
      7年7月29日同意預購12名，並請同事轉帳（他6591卷第10
      3頁，即附表編號6⑥款項）。嗣告訴人王文中要求履約或
      退款，被告於108年1月30日、2月1日表示有保留報名名額
      ，確定出團將由業務聯繫，其後均未回應（他6591卷第15
      5頁）。
　　⒋綜觀上情，可知被告係宣稱「Sophia」、「旅遊主-姚」或
      「Tina姐」等人可以大幅優惠之價格取得旅遊行程、住宿
      服務或商品禮券，且係限時搶購或有名額限制，而積極推
      薦告訴人黃于玲等6人付款預購，另以優惠方案負責人通
      知繳納保留旅遊行程費用，而要求告訴人王文心匯付款項
      。惟「Sophia」乃被告所虛構，「旅遊主-姚」則僅是被
      告在另一個群組使用之代號，業據被告供明在卷（見本院
      卷第113頁），連同其在轉貼擷圖中對於「旅遊主-姚」之
      稱呼「Tina姐」（見他6591卷第71頁），均非真實存在之
      人。被告虛構「Sophia」為其在觀光局工作之朋友（見他
      7265卷第65頁），另製作其與「旅遊主-姚」或「Tina姐
      」之對話擷圖，營造其所認識之「Sophia」、「旅遊主-
      姚」或「Tina姐」等人，可以大幅優惠之價格取得商品、
      或要求繳納保留費用之假象，並切換不同身分進行對話吹
      捧、釋疑，營造情境強化告訴人等對於被告說詞之信任，
      內容涉及行程優惠之實現可能，核屬詐術行為之施用甚明
      。參以證人即山林國際旅行社前職員劉淑美、可樂旅遊前
      職員張堙智於本院審理時之證詞（另詳下述），可知被告
      透過劉淑美報名旅遊行程，僅可取得同業價格之小額優惠
      ；透過證人張堙智報名，更僅是一般直客價，均無特別優
      惠，亦與被告上開宣稱可以大幅優惠取得旅遊價格明顯有
      異。況被告既未提出可供審酌之優惠管道，亦無具體資金
      流向記錄得以佐證其履約真意，且被告收款後，至告訴人
      提出告訴時止，未見旅遊市場與被告工作收入有何重大變
      故，卻積欠鉅額價差未能返還，迄今已逾3年，僅能以調
      解方式，賠償告訴人黃于玲、游玉慧、柯姵如部分損失，
      更難信被告行為之初有何履約真意。
　　⒌辯護人雖為被告辯稱：⑴依告訴人王文心、王文中之證述及
      網路刊登之廣告資料，可證明被告提供之優惠行程，應屬
      可能；⑵告訴人購買旅遊行程後，被告有部分履約，並非
      自始即無履約之意願；⑶告訴人所購買之優惠行程使用限
      制較多、無法任意報名自己屬意之行程，且被告在銷售時
      多次強調「優惠行程使用上有諸多限制，不是告訴人找的
      每一個團都有優惠」。又告訴人王文心、王文中之優惠行
      程不能在旺季之熱門團使用，惟均指定旺季出團，被告或
      因不善拒絕，或為避免爭執等考量，忍痛自行吸收損失，
      讓王文心、王文中使用，係事後因素所導致，非自始即有
      詐欺故意等語。惟查：⑴本案被告並無管道與具體計畫可
      取得大幅優惠商品，卻積極對外推薦，致告訴人誤信為真
      而匯付款項，此與旅遊業是否存在特殊之優惠情形，顯不
      相同。蓋告訴人等乃因相信被告可以提供優惠始接續匯付
      款項，自與其他時、地或從業人員有無特殊優惠之機會無
      關。告訴人王文心、王文中所述旅行社把整架飛機或遊輪
      全部包下來（易113卷第233、256頁）等特殊優惠實例，
      及辯護人事後蒐集之網路廣告所示優惠方案（本院卷第34
      3至398頁），無論是否屬實，均不影響本案被告不具履約
      真意之認定；⑵告訴人黃于玲等6人匯付款項後，被告固有
      部分履約。惟依證人即山林國際旅行社前職員劉淑美證稱
      其自106年間起至108年7月間退休時止，陸續與被告有合
      作關係，被告透過其報名旅遊套裝行程之同業價格，較網
      路直接報名之直客價格之價差，要看旅遊地點、淡旺季而
      定，歐洲團7、8萬元團費可能有5000元價差，韓國團1萬
      多元團費僅約幾百元到1000元價差，旺季的價差較高，歐
      洲團價差可能會到7000元，其從價差中抽取傭金，5000元
      的價差約退3000至4000元給被告，由被告向其匯付同業價
      格加傭金，其不曾主動提供優惠之建議旅遊行程，都是被
      告自己報名等語（見本院卷第214至218頁）。另證人即可
      樂旅遊前職員張堙智證稱：告訴人王文中全家6人於108年
      1月13日參加日本北海道滑雪團，係由被告向其報名，其
      報給被告是直客價等語（見本院卷第220至222頁）。可知
      被告代向旅行社報名旅遊行程，僅可取得同業價格之小額
      優惠，甚至單純一般直客價，均無特別優惠可言，顯不能
      以其所宣稱之大幅優惠條件履約，亦即被告實際上是賠錢
      履約，至為灼然。參諸被告曾以「Sophia」名義在LINE群
      組表示「我在國內還要被罵幫你加價補差額」等語（他66
      97卷第61頁），更無疑義。長此以往，被告向告訴人等收
      取款項，無法全部履行，乃顯而易見。詎被告仍執意為之
      ，可知其起初履行部分約定，僅係為了掩飾犯行，避免被
      害人察覺，以利繼續行騙所為，自不足採為有利被告之認
      定；⑶依上述LINE通訊畫面擷圖及對話紀錄所示，被告以
      自己或「Sophia」促銷優惠行程時，均未見有何強調「使
      用限制較多、無法任意報名自己屬意之行程」、「優惠行
      程使用上有諸多限制，不是告訴人找的每一個團都有優惠
      」等情形。被告既無管道與具體計畫可取得大幅優惠商品
      ，其積極對外推薦，即屬詐術之實行，嗣後藉詞推托，自
      無礙其詐欺犯行之成立。
　　㈢綜上，本案事證明確，被告犯行均堪認定。
二、論罪：
　　核被告就附表編號1至6所為，均係犯刑法第339條第1項之詐
    欺取財罪。被告對同一被害人，以相同或類似手法誆騙，致
    該被害人先後數次轉匯款項，侵害同一法益，各舉動之獨立
    性極為薄弱，依一般社會健全觀念，難以強行分離，為接續
    犯，僅論以一罪。所犯上開6罪，犯意各別，行為互殊，分
    別侵害不同被害人之財產法益，自應分論併罰。
三、撤銷改判之理由及科刑：
　㈠原審未詳為勾稽審認，遽以卷內事證不足證明被告犯罪為由
    ，而為被告無罪之判決，尚有未洽。檢察官提起上訴，指摘
    原判決不當，為有理由，應由本院撤銷改判之。
　㈡爰審酌被告不思以正當方法得財，以上述手法詐騙告訴人，
    致告訴人受有相當損害，殊不足取，惟念其並無前科，素行
    尚佳，犯後已與告訴人黃于玲、游玉慧、柯姵如3人成立調
    解，並賠償部分損害，並考量其犯罪之動機、目的、犯罪期
    間、詐騙金額、不法利益、犯後罪之態度，兼衡其教育程度
    、工作收入情形、家庭生活狀況（見本院卷第314頁）及告
    訴人所表示之意見等一切情狀，分別量處如附表編號1至6「
    本院判決」欄所示之刑，並諭知易科罰金之折算標準。且斟
    酌上開6罪之罪名相同，每次犯罪之方法、過程、態樣亦相
    近，侵害法益之類型、被害人之人數、犯罪相隔期間等，予
    以綜合整體評價，酌定其應執行刑為有期徒刑1年6月，並諭
    知易科罰金之折算標準。
四、沒收：
　㈠被告對附表編號1之告訴人黃于玲詐得25萬8500元，已履行85
    00元住宿服務及所贈送之東南亞旅遊行程，業據黃于玲證述
    在卷（見他6697卷第769、易1088卷第165頁）。又被告於原
    審與黃于玲成立調解，已賠償7萬6200元，有調解筆錄可證
    （易1088卷第181頁）。其已履行住宿服務及賠償部分，倘
    仍諭知沒收，有過苛之虞。另雖履行所贈送之行程，惟主要
    旅遊行程既未履行，尚無扣除此部分費用之必要。因認此部
    分犯罪所得25萬8500元，於扣除上開8500元、7萬6200元後
    ，餘額17萬3800元，雖未扣案，仍應依刑法第38條之1第1項
    前段宣告沒收，並依同條第3項諭知於全部或一部不能沒收
    或不宜執行沒收時，追徵其價額。
　㈡被告對附表編號2之告訴人游玉慧詐得29萬元，僅履行所贈送
    之東南亞旅遊行程，業據游玉慧證述在卷（見易1088卷第17
    4頁）。又被告於原審與游玉慧成立調解，已賠償19萬2400
    元，有調解筆錄可證（易1420卷第183頁）。其已賠償部分
    ，倘仍諭知沒收，有過苛之虞。另雖履行所贈送之行程，惟
    主要旅遊行程既未履行，尚無扣除此部分費用之必要。因認
    此部分犯罪所得29萬元，於扣除上開19萬2400元後，餘額9
    萬7600元，雖未扣案，仍應依刑法第38條之1第1項前段宣告
    沒收，並依同條第3項諭知於全部或一部不能沒收或不宜執
    行沒收時，追徵其價額。
　㈢被告對附表編號3之告訴人柯姵如詐得33萬1100元，尚未履行
    ，惟於原審與柯姵如成立調解，已賠償20萬8650元，有調解
    筆錄可證（易1088卷第71頁）。其已賠償部分，倘仍諭知沒
    收，有過苛之虞。因認此部分犯罪所得33萬1100元，於扣除
    上開20萬8650元後，餘額12萬2450元，雖未扣案，仍應依刑
    法第38條之1第1項前段宣告沒收，並依同條第3項諭知於全
    部或一部不能沒收或不宜執行沒收時，追徵其價額。
　㈣被告對附表編號4之告訴人王婷詐得共165萬3040元，迄今尚
    餘28萬6100元（即追加起訴書附表二編號1至8、10所示之住
    宿、旅遊及禮券，各1萬元、2萬6000元、1萬2000元、6000
    元、1萬9600元、1萬5000元、7500元、9萬元、10萬元）未
    履行，業據王婷陳明在卷（見他1916卷第301、361頁）。就
    被告向王婷收款後，已履行部分，倘仍諭知沒收，有過苛之
    虞。因認此部分僅就前開未履行之餘額28萬6100元，依刑法
    第38條之1第1項前段宣告沒收，並依同條第3項諭知於全部
    或一部不能沒收或不宜執行沒收時，追徵其價額。至於追加
    起訴書另指被告藉故拖延給付之106年6月18日42萬元（即追
    加起訴書附表二編號9「投資住房」），為被告與王婷約定
    之投資利息；107年8月19日14萬9000元（即追加起訴書附表
    二編號11「國外旅遊」），為王婷因被告未履約另向旅行社
    支付之費用，均非追加起訴書犯罪事實一（即追加起訴書附
    表一）所指詐欺匯付之款項，即非本案被告犯罪所得，併此
    敘明。
　㈤被告對附表編號5之告訴人王文心詐得84萬6000元，已履行附
    表編號5①所示之歐洲、日本旅遊，業據王文心證述在卷（見
    易113卷第252、253頁）；佐以證人王文中所述：附表編號5
    ①所示31萬8000元，裡面有1個歐洲團、1個日本團，這2個團
    都有出發等語（見易113卷第246頁），益徵確有履行，倘仍
    諭知沒收，有過苛之虞。因認此部分犯罪所得84萬6000元，
    於扣除上開已履行之31萬8000元後，餘額52萬8000元，雖未
    扣案，仍應依刑法第38條之1第1項前段宣告沒收，並依同條
    第3項諭知於全部或一部不能沒收或不宜執行沒收時，追徵
    其價額。
　㈥被告對告訴人王文中詐得50萬4000元，迄未履行或賠償，雖
    未扣案，爰依刑法第38條之1第1項前段宣告沒收，並依同條
    第3項諭知於全部或一部不能沒收或不宜執行沒收時，追徵
    其價額。
據上論斷，應依刑事訴訟法第369條第1項前段、第364條、第299
條第1項前段，刑法第339條第1項、第41條第1項前段、第8項、
第51條第5款、第38條之1第1項前段、第3項、第38條之2第2項，
刑法施行法第1條之1，判決如主文。
本案經檢察官黃筳銘提起公訴及追加起訴，檢察官葉芳秀提起上
訴，檢察官董怡臻到庭執行職務。
中　　華　　民　　國　　110 　年　　11　　月　　4 　　日
              　　刑事第六庭    審判長法　官  劉方慈
                                      法　官  許曉微
                                      法　官  朱嘉川
以上正本證明與原本無異。
被告或得為被告利益上訴之人如不服本判決，應於收受送達後20
日內向本院提出上訴書狀，其未敘述上訴之理由者並得於提起上
訴後20日內向本院補提理由書（均須按他造當事人之人數附繕本
）「切勿逕送上級法院」。
                                      書記官  尤朝松
中　　華　　民　　國　　110 　年　　11　　月　　5 　　日
附錄本案論罪科刑法條全文：
中華民國刑法第339條
意圖為自己或第三人不法之所有，以詐術使人將本人或第三人之
物交付者，處5年以下有期徒刑、拘役或科或併科50萬元以下罰
金。
以前項方法得財產上不法之利益或使第三人得之者，亦同。
前二項之未遂犯罰之。

附表：
編號 被害人 (告訴人) 事由 匯付日期  金額 (新臺幣) 證據 本院判決 1 黃于玲 預購優惠旅遊行程 、住宿服務 ① 105.08.22 1萬8500元 ⒈證人黃于玲偵查及原審證述(他6697卷6至7、366至368、767至771，易1088卷162至172頁)。 ⒉匯款申請書(他6697卷7至12頁)。 ⒊LINE通訊畫面擷圖(他6697卷17至61頁)。 薛佳盈犯詐欺取財罪，處有期徒刑參月，如易科罰金，以新臺幣壹仟元折算壹日。未扣案之犯罪所得新臺幣拾柒萬參仟捌佰元沒收，於全部或一部不能沒收或不宜執行沒收時，追徵其價額。    ② 106.08.11 4萬元      ③ 106.08.21 8萬元      ④ 106.08.21 12萬元      合計  25萬8500元   2 游玉慧 預購優惠旅遊行程 ① 105.08.29 5萬元 ⒈證人游玉慧原審證述(易1088卷173至181頁)。 ⒉匯款申請書(他6697卷73頁)。 薛佳盈犯詐欺取財罪，處有期徒刑參月，如易科罰金，以新臺幣壹仟元折算壹日。未扣案之犯罪所得新臺幣玖萬柒仟陸佰元沒收，於全部或一部不能沒收或不宜執行沒收時，追徵其價額。    ② 106.08.11 8萬元      ③ 106.08.21 16萬元      合計  29萬元   3 柯姵如 預購優惠旅遊行程 、住宿服務、商品禮券 ① 105.10.11 3000元 ⒈證人柯姵如偵查及原審證述(他6697卷368至371、767至771頁，易1088卷181至188頁)。 ⒉存摺內頁、匯款申請書、往來明細表暨對帳單(他7265卷81至85頁)。 ⒊LINE通訊畫面擷圖(他7265卷17至61頁)。 薛佳盈犯詐欺取財罪，處有期徒刑參月，如易科罰金，以新臺幣壹仟元折算壹日。未扣案之犯罪所得新臺幣拾貳萬貳仟肆佰伍拾元沒收，於全部或一部不能沒收或不宜執行沒收時，追徵其價額。    ② 106.02.17 5萬元      ③ 106.03.01 2萬5600元      ④ 106.05.24 8000元      ⑤ 106.08.16 6萬元      ⑥ 106.12.04 7萬2000元      ⑦ 106.12.22 11萬2500元      合計  33萬1100元   4 王婷 預購優惠旅遊行程 、住宿服務、商品禮券 ① 105.05.25 2萬7040元 ⒈證人王婷偵查及原審證述(他1916卷385至388頁、易113卷205至229頁)。 ⒉帳戶交易明細(他1916卷11至17頁)。 ⒊LINE通訊對話紀錄及畫面擷圖(他1916卷15至80頁)。 薛佳盈犯詐欺取財罪，處有期徒刑陸月，如易科罰金，以新臺幣壹仟元折算壹日。未扣案之犯罪所得新臺幣貳拾捌萬陸仟壹佰元沒收，於全部或一部不能沒收或不宜執行沒收時，追徵其價額。    ② 105.06.30 2萬元      ③ 105.07.14 3萬元      ④ 105.07.19 5000元      ⑤ 105.08.10 4萬5000元      ⑥ 105.08.10 4萬5000元      ⑦ 105.08.10 3萬元      ⑧ 105.09.30 6000元      ⑨ 105.11.02 1萬4000元      ⑩ 105.11.07 2萬8000元      ⑪ 105.11.08 1萬4000元      ⑫ 105.12.01 3萬元      ⑬ 106.01.06 3萬8000元      ⑭ 106.02.02 15萬元      ⑮ 106.02.02 5萬元      ⑯ 106.02.20 7萬5000元      ⑰ 106.03.13 20萬元      ⑱ 106.04.18 75萬6000元      ⑲ 106.10.19 9萬元      合計  165萬3040元   5 王文心 預購優惠旅遊行程 、繳納保留費用 ① 106.12.29 31萬8000元 ⒈證人王文心偵查及原審證述(他6591卷374至379頁、易1088卷249至262頁)。 ⒉匯款申請書、存款憑證(他6591卷159、161、171、177、181頁）。 ⒊LINE通訊畫面擷圖(他6591卷53至155頁)。 薛佳盈犯詐欺取財罪，處有期徒刑陸月，如易科罰金，以新臺幣壹仟元折算壹日。未扣案之犯罪所得新臺幣伍拾貳萬捌仟元沒收，於全部或一部不能沒收或不宜執行沒收時，追徵其價額。    ② 107.07.19 14萬8000元      ③ 107.07.26 8萬元      ④ 107.08.10 18萬元      ⑤ 107.09.11 12萬元      合計  84萬6000元   6 王文中 預購優惠旅遊行程 ① 107.07.19 3萬元 ⒈證人王文中偵查及原審證述(他6591卷374至379頁、易1088卷230至278頁、262至265頁)。 ⒉存摺內頁、存款憑證、ATM交易明細(他6591卷163、165、167、169、173、175頁）。 ⒊LINE通訊畫面擷圖(他6591卷53至155頁)。 薛佳盈犯詐欺取財罪，處有期徒刑伍月，如易科罰金，以新臺幣壹仟元折算壹日。未扣案之犯罪所得新臺幣伍拾萬肆仟元沒收，於全部或一部不能沒收或不宜執行沒收時，追徵其價額。    ② 107.07.20 4萬4000元      ③ 107.07.21 3萬元      ④ 107.07.26 2萬元      ⑤ 107.07.26 2萬元      ⑥ 107.07.30 36萬元      合計  50萬4000元